【裁判字號】    98,訴,1644
【裁判日期】    980518
【裁判案由】    毒品危害防制條例
【裁判全文】
臺灣臺中地方法院刑事判決              98年度訴字第1644號
公  訴  人  臺灣臺中地方法院檢察署檢察官
被      告  甲○○
上列被告因違反毒品危害防制條例案件，經檢察官提起公訴（98
年度毒偵字第528號、第530號），被告於準備程序中就被訴事實
為有罪之陳述，受命法官於聽取當事人之意見後，由本院合議庭
裁定由受命法官獨任以簡式審判程序判決如下：
    主    文
甲○○施用第一級毒品，累犯，處有期徒刑壹年；又施用第一級
毒品，累犯，處有期徒刑壹年貳月。應執行有期徒刑貳年。
    犯罪事實
一、甲○○前於民國八十七年間，因施用毒品案件，經本院裁定
    送勒戒處所觀察、勒戒後，因無繼續施用毒品傾向而於八十
    七年十二月三十一日觀察、勒戒執行完畢釋放。甲○○於上
    開觀察、勒戒執行完畢釋放後五年內之八十九年五月二十日
    、同年一月五日，復分別因施用第一、二級毒品案件，經臺
    灣彰化地方法院及本院各判處有期徒刑八月及六月確定。甲
    ○○又因施用第一級毒品及竊盜案件，經本院合併定應執行
    有期徒刑二年七月確定，嗣經依中華民國九十六年罪犯減刑
    條例規定減為有期徒刑一年四月確定，甫於九十七年六月十
    四日縮刑期滿執行完畢。詎甲○○仍不知悔改，復基於施用
    第一級毒品之犯意，先於九十七年十二月二十三日上午某時
    許，在臺中縣新社鄉○○村○○街一九六巷十一號之住處，
    以針筒注射之方式，施用第一級毒品海洛因一次；又於九十
    八年一月二日晚間某時許，在上開住處，以相同之方式，施
    用第一級毒品海洛因一次。甲○○於偵查中，並供出其九十
    七年十二月二十三日施用第一級毒品海洛因之來源，因而查
    獲前手。
二、案經臺中縣警察局豐原分局、東勢分局分別報告臺灣臺中地
    方法院檢察署檢察官偵查起訴。
    理    由
一、本件被告所犯為死刑、無期徒刑、最輕本刑為三年以上有期
    徒刑以外之罪，且非高等法院管轄第一審之案件，經本院合
    議庭裁定由受命法官行準備程序時，被告就被訴事實為有罪
    之陳述後，復經本院合議庭裁定由受命法官獨任行簡式審判
    程序，是其證據之調查，自不受刑事訴訟法第一百五十九條
    第一項、第一百六十一條之二、第一百六十一條之三、第一
    百六十三條之一及第一百六十四條至第一百七十條規定之限
    制，刑事訴訟法第二百七十三條之一第一項、第二百七十九
    條第二項前段、第二百七十三條之二分別定有明文，合先敘
    明。
二、上揭犯罪事實，業據被告甲○○於偵查中及本院審理時均坦
    承不諱，又被告先後於九十七年十二月二十三日及九十八年
    一月三日為警採集其尿液送驗，結果均呈嗎啡、可待因陽性
    反應，亦有中山醫學大學附設醫院檢驗科藥物檢測中心出具
    之尿液檢驗報告、委託鑑驗尿液代號與真實姓名對照表各二
    份在卷足憑，足見被告自白與事實相符，應堪採信。又按毒
    品危害防制條例於九十二年七月九日修正公布，自九十三年
    一月九日施行，其中第二十條、第二十三條將施用毒品之刑
    事處遇程序，區分為「初犯」及「五年內再犯」、「五年後
    再犯」。依其立法理由之說明：「初犯」，經觀察、勒戒或
    強制戒治後，應為不起訴處分或不付審理之裁定；經觀察、
    勒戒或強制戒治執行完畢釋放後，「五年內再犯」者，因其
    再犯率甚高，原實施之觀察、勒戒及強制戒治既已無法收其
    實效，爰依法追訴或裁定交付審理。至於經觀察、勒戒或強
    制戒治執行完畢釋放後，「五年後再犯」者，前所實施之觀
    察、勒戒或強制戒治已足以遮斷其施用毒品之毒癮，為期自
    新及協助其斷除毒癮，仍適用「初犯」規定，先經觀察、勒
    戒或強制戒治之程序。從而依修正後之規定，僅限於「初犯
    」及「五年後再犯」二種情形，始應先經觀察、勒戒或強制
    戒治程序。倘被告於五年內已再犯，經依法追訴處罰，縱其
    第三次（或第三次以上）再度施用毒品之時間，在初犯經觀
    察、勒戒或強制戒治執行完畢釋放五年以後，已不合於「五
    年後再犯」之規定，且因已於「五年內再犯」，顯見其再犯
    率甚高，原實施觀察、勒戒或強制戒治，已無法收其實效，
    即應依該條例第十條處罰（最高法院九十五年度第七次刑事
    庭會議決議參照）。查被告前於八十七年間，因施用毒品案
    件，經本院裁定送勒戒處所觀察、勒戒，因無繼續施用傾向
    而於八十七年十二月三十一日觀察、勒戒執行完畢釋放。甲
    ○○於上開觀察、勒戒執行完畢釋放後五年內之八十九年五
    月二十日、同年一月五日，復分別因施用第一、二級毒品案
    件，經臺灣彰化地方法院及本院各判處有期徒刑八月及六月
    確定，亦有臺灣臺中地方法院檢察署刑案資料查註紀錄表、
    臺灣高等法院被告前案紀錄表各一份在卷可參，參照上開最
    高法院決議，被告原實施之觀察、勒戒，已無法收其實效，
    應依毒品危害防制條例第十條處罰。綜上所述，本件事證已
    臻明確，被告上開犯行，應堪認定。
三、核被告上開所為，均係犯毒品危害防制條例第十條第一項之
    施用第一級毒品罪。被告所持有之毒品海洛因，均係供其自
    己施用，故其持有之低度行為均應為施用之高度行為所吸收
    ，均不另論罪。被告所犯上開二罪間，犯意各別，行為互殊
    ，應予分論併罰。又被告有如事實欄所載之前科，有臺灣臺
    中地方法院檢察署刑案資料查註紀錄表、臺灣高等法院被告
    前案紀錄表各一紙在卷可按，其受有期徒刑之執行完畢後五
    年以內故意再犯本案二件有期徒刑以上之罪，均為累犯，均
    應依刑法第四十七條第一項之規定加重其刑。再按毒品危害
    防制條例第十七條規定，犯同條例第四條第一項至第四項、
    第五條第一項至第四項前段、第六條第一項至第四項、第七
    條第一項至第四項、第八條第一項至第四項、第十條或第十
    一條第一項、第二項之罪，供出毒品來源，因而破獲者，得
    減輕其刑。其立法用意，旨在鼓勵被告供出其所製造、運輸
    、販賣或持有之毒品來源，俾追究出該毒品之前手，以徹底
    清除毒品氾濫。查本件被告於偵查中供出其九十七年十二月
    二十三日施用第一級毒品海洛因之來源，並因而查獲等情，
    有偵查筆錄二件及本院公務電話紀錄二紙在卷可參。是被告
    所為應符合毒品危害防制條例第十七條之規定，爰就被告九
    十七年十二月二十三日之施用第一級毒品海洛因犯行減輕其
    刑，並依法先加重其刑，後減輕之。爰審酌被告一再施用毒
    品，均不知戒惕，再次施用第一級毒品，無視於毒品對於自
    身健康之戕害及國家對於杜絕毒品犯罪之禁令，不知戒除惡
    習，惡性非輕，及被告於本院審理期間坦承施用毒品犯行，
    態度良好，又其施用毒品並無危害他人，其犯罪心態與一般
    刑事犯罪之本質並不相同，容應以「病人」之角度為考量，
    並側重適當之醫學治療及心理矯治為宜等一切情狀，分別量
    處如主文所示之刑，並定其應執行之刑，以資懲儆。
據上論斷，應依刑事訴訟法第二百七十三條之一第一項、第二百
九十九條第一項前段，毒品危害防制條例第十條第一項、第十七
條，刑法第十一條、第四十七條第一項、第五十一條第五款，判
決如主文。
中    華    民    國    98    年    5     月    18    日
                  刑事第八庭    法  官  黃炫中
以上正本證明與原本無異。
如不服本判決應於收受判決後10日內向本院提出上訴書狀，並應
敘述具體理由；其未敘述上訴理由者，應於上訴期間屆滿後20日
內向本院補提理由書（均須按他造當事人之人數附繕本）「切勿
逕送上級法院」。
                                書記官  黃珮華
中    華    民    國    98    年    5     月    18    日
附錄論罪科刑法條
毒品危害防制條例第10條第1項
施用第一級毒品者，處 6 月以上 5 年以下有期徒刑。


司法院資訊處製作；財團法人民間司法改革基金會備份。
